臺灣板橋地方法院交通事件裁定　　　　 96年度交聲字第766號
原處分機關　臺北市交通事件裁決所
異　議　人
即受處分人　甲○○
上列異議人即受處分人因違反道路交通管理處罰條例案件，對於
臺北市交通事件裁決所中華民國96年5 月11日所為之北市裁二字
第裁22-AEV056444號裁決處分（舉發案號：北市警交字第AEV056
444 號），聲明異議，本院裁定如下：
    主    文
原處分關於裁處甲○○罰鍰新臺幣肆萬玖仟伍佰元整部分撤銷。
其餘異議駁回。
    理  由
一、原處分意旨略以：異議人即受處分人甲○○駕駛FT-6820 號
    自用小客車，於民國96年3 月22日8 時43分許，在臺北市○
    ○路○ 段與成都路交岔路口處，經警舉發「酒醉駕車，經儀
    器測試酒測值達0.61MG/L」之違規事實，嗣經臺北市交通事
    件裁決所查明屬實，依道路交通管理處罰條例第35條第1 項
    第1 款之規定，裁處罰鍰新臺幣（下同）49,500元，並吊扣
    駕駛執照12個月等語。
二、聲明異議意旨則略以：異議人甲○○確有駕駛車牌號碼FT-6
    820 號自用小客車，於96年3 月22日8 時43分許，行經臺北
    市○○路○ 段與成都路交岔路口處，因酒後駕車，遭警查獲
    ，並經臺北市交通事件裁決所裁處罰鍰49,500元。惟異議人
    患有酒精性肝炎，體內對酒精之分解、消化速度緩慢，且違
    規當時，異議人尚未進食，以致酒測值過高。另警員復將本
    案以刑事公共危險罪移送偵辦，經臺灣臺北地方法院檢察署
    檢察官為緩起訴處分，並應勞務40小時確定。望鈞院能體諒
    異議人之無心之過，給予減輕罰責之機會。
三、按汽車駕駛人，駕駛汽車經測試檢定有下列情形之一者，處
    新臺幣15,000元以上60,000元以下罰鍰，並當場移置保管該
    汽車及吊扣其駕駛執照1 年；因而肇事致人受傷者，並吊扣
    其駕駛執照2 年；致人重傷或死亡者，吊銷其駕駛執照，並
    不得再考領：（一）酒精濃度超過規定標準」，道路交通管
    理處罰條例第35條第1 項第1 款定有明文。次按「違反行政
    法上義務而受罰鍰、沒入或其他種類行政罰之處罰時，適用
    本法。但其他法律有特別規定者，從其規定」、「本法所稱
    其他種類行政罰，指下列裁罰性之不利處分：一、限制或禁
    止行為之處分：限制或停止營業、吊扣證照‧‧‧‧禁止申
    請或其他限制或禁止為一定行為之處分。」、「一行為同時
    觸犯刑事法律及違反行政法上義務規定者，依刑事法律處罰
    之。但其行為應處以其他種類行政罰或得沒入之物而未經法
    院宣告沒收者，亦得裁處之。前項行為如經不起訴處分或為
    無罪、免訴、不受理、不付審理之裁判確定者，得依違反行
    政法上義務規定裁處之」，94年2 月5 日公布、95年2 月5
    日施行之行政罰法第1 條、第2 條第1 款、第26條亦分別定
    有明文。又依據行政罰法第26條之立法理由：（一）一行為
    同時觸犯刑事法律及違反行政法上義務規定時，由於刑罰與
    行政罰同屬對不法行為之制裁，而刑罰之懲罰作用較強，故
    依刑事法律處罰，即足資警惕時，實無一事二罰再處行政罰
    之必要。且刑事法律處罰，由法院依法定程序為之，較符合
    正當法律程序，應予優先適用。但「罰鍰」以外之沒入或「
    其他種類行政罰」，因兼具維護公共秩序之作用，為達行政
    目的，行政機關仍得「併予裁處」，故為第1 項但書規定。
    （二）前述行為如經檢察官為不起訴處分或法院為無罪、免
    訴、不受理或不付審理（少年事件）之裁判確定，行政罰之
    裁處即無一事二罰之疑慮，故第2 項規定此時仍得依違反行
    政法上義務之規定裁處。另按「被告所犯為死刑、無期徒刑
    或最輕本刑三年以上有期徒刑以外之罪，檢察官參酌刑法第
    五十七條所列事項及公共利益之維護，認以緩起訴為適當者
    ，得定一年以上三年以下之緩起訴期間為緩起訴處分，其期
    間自緩起訴處分確定之日起算」、「被告於緩起訴期間內，
    有下列情形之一者，檢察官得依職權或依告訴人之聲請撤銷
    原處分，繼續偵查或起訴：（一）於期間內故意更犯有期徒
    刑以上刑之罪，經檢察官提起公訴者。（二）緩起訴前，因
    故意犯他罪，而在緩起訴期間內受有期徒刑以上刑之宣告者
    。（三）違背第二百五十三條之二第一項各款之應遵守或履
    行事項者」，刑事訴訟法第253 條之1 第1 項、第253 條之
    3 第1 項分別定有明文。準此，被告經檢察官為「緩起訴」
    處分者，於「緩起訴」之猶豫期間內，其最後是否會被檢察
    官提起公訴，猶懸而未定，意即「緩起訴」處分於猶豫期間
    內尚未具有實質之確定力，檢察官於期間內，可對被告繼續
    觀察，此時若被告顯無反省警惕之情或根本欠缺反省警惕之
    能力，檢察官得依職權或依告訴人之聲請，將被告「緩起訴
    」處分撤銷，繼續偵查或起訴。
四、經查：異議人即處分人甲○○駕駛車牌號碼FT-6820 號自用
    小客車，於96年3 月22日8 時43分許，行經臺北市○○路○
    段與成都路交岔路口處，因酒後駕車遭警攔檢，並測得異議
    人呼氣酒精濃度高達每公升0.61毫克，為臺北市政府警察局
    萬華分局警員以其有違反道路交通管理處罰條例第35條第1
    項第1 款規定之行為，予以製單舉發，經原處分機關臺北市
    交通事件裁決所於96年5 月11日依道路交通管理處罰條例第
    35 條 第1 項第1 款及違反道路交通管理事件統一裁罰基準
    及處理細則第43條、第44條及第67條之規定，以北市裁二字
    第裁22 -AEV056444 號裁決書裁處異議人罰鍰49,500元，並
    吊扣駕駛執照12個月，有北市警交字第AEV056444 號舉發違
    反道路交通管理事件通知單及臺北市政府警察局萬華分局96
    年4 月18日北市警萬分交字第09631498800 號函各乙紙在卷
    可稽，異議人酒後駕車之事實，應堪認定。而酒精濃度超過
    規定標準之違規事實，本不因受酒測者自身之身體狀況而受
    有影響，是異議人徒以身患有酒精性肝炎，體內對酒精之分
    解、消化速度緩慢，違規當時，異議人尚未進食，致酒測值
    過高等語置辯，顯係卸責之詞，不足憑採。另異議人上開同
    一酒醉駕車之行為事實，並經臺灣臺北地方法院檢察署檢察
    官於96年5 月18日以96年度偵字第7652號緩起訴處分書為緩
    起訴處分，其期間為1 年，異議人應自緩起訴處分確定後4
    個月內，向指定之公益團體、地方自治團體或社區提供40小
    時之義務勞務，此有上開緩起訴處分書1 份附卷足憑。而按
    行政罰法第26條明訂一事不二罰原則，且應受行政罰之行為
    如經不起訴處分或為無罪、免訴、不受理、不付審理之裁判
    「確定」者，始得依違反行政法上義務規定裁處之，並未包
    括「緩起訴」處分在內，雖「緩起訴」處分之最終使被告免
    於刑事訴追之效果與「不起訴」處分之效果相同，行政罰法
    第26條第2 項解釋上本應包括緩起訴處分情形在內，但依據
    行政罰法第26條第2 項規定之立法意旨，亦必須待緩起訴處
    分實質確定時，被告才最終地確定免於受刑事訴追，原處分
    機關始得為行政裁罰，亦即在緩起訴期間內即猶豫期間期滿
    前，該緩起訴處分仍有被撤銷之可能，此時原處分機關若依
    法為行政裁決，將使受處分人有同時遭受行政處罰及刑事訴
    追之危險，而顯與行政罰法第26條規定之立法意旨相違背。
    本件原處分之裁決日期為96年5 月11日，前開緩起訴處分於
    96年6 月4 日確定，且緩起訴期間為1 年，於1 年後即97年
    6 月4 日始實質確定。從而，原處分機關應待緩起訴處分之
    猶豫期間經過而未經撤銷後，始可依道路交通管理處罰條例
    第35 條 第1 項第1 款規定裁處罰鍰，在上開緩起訴處分尚
    未實質確定前，原處分機關即依道路交通管理處罰條例規定
    為本件罰鍰之裁決，顯與前揭行政罰法第26條第2 項規定有
    違，異議意旨所稱罰鍰部分應予減輕罰責云云，洵屬無據。
    至道路交通管理處罰條例第35條第1 項所定之吊扣駕駛執照
    12個月部分，其屬與刑罰所定「自由刑」、「罰金刑」性質
    不同之「其他種類行政罰」，依行政罰法第26條第1 項但書
    規定，無一事二罰之問題，不待緩起訴處分之實質確定，自
    得逕予裁罰，因之，異議人此部分之異議即無理由。
五、綜上所述，原處分機關以異議人有酒精濃度超過標準之行為
    ，依道路交通管理處罰條例第35條第1 項第1 款、違反道路
    交通管理事件統一裁罰基準及處理細則第43條、第44條、第
    67條、違反道路交通管理事件統一裁罰標準表等規定，裁處
    異議人罰鍰49,500元，並吊扣駕駛執照12個月之處分，其中
    裁處罰鍰部分，於法不合，自應由本院將此部分撤銷，另原
    處分機關裁處異議人吊扣駕駛執照12個月部分，於法並無不
    當或違法之處，是異議人此部分之異議內容，並無理由，自
    應予以駁回。
六、應依道路交通案件處理辦法第19條、第20條前段，裁定如主
    文。
中　　華　　民　　國　　96　　年　　6 　　月　　15　　日
                            交通法庭法　官　  鄭燕璘
以上正本證明與原本無異
如不服本裁定應於送達後5日內向本院提出抗告狀
　　　　　　　　　　　　　            書記官　呂紹明
中　　華　　民　　國　　96　　年　　6 　　月　　15　　日
